【裁判字號】    99,易,1739
【裁判日期】    990730
【裁判案由】    毒品危害防制條例
【裁判全文】
臺灣板橋地方法院刑事判決              99年度易字第1739號
公  訴  人  臺灣板橋地方法院檢察署檢察官
被      告  甲○○
上列被告因違反毒品危害防制條例案件，經檢察官提起公訴（99
年度毒偵字第3390號），被告於準備程序認罪，本院以簡式審判
程序判決如下：
    主  文
甲○○施用第二級毒品，處有期徒刑陸月，如易科罰金以新臺幣
壹仟元折算壹日。
    事實及理由
一、按除被告所犯為死刑、無期徒刑、最輕本刑為三年以上有期
    徒刑之罪或高等法院管轄第一審案件者外，於第一次審判期
    日前之準備程序進行中，被告先就被訴事實為有罪之陳述時
    ，審判長得告知被告簡式審判程序之旨，並聽取當事人、代
    理人、辯護人及輔佐人之意見後，裁定進行簡式審判程序，
    刑事訴訟法第273 條之1 第1 項定有明文。經核本件被告甲
    ○○所犯係死刑、無期徒刑、最輕本刑為三年以上有期徒刑
    以外之罪，其於準備程序中就被訴事實為有罪之陳述，經法
    官告知簡式審判程序之旨，並聽取公訴人、被告之意見後，
    本院爰依首揭規定，裁定進行簡式審判程序，合先敘明。
二、本件犯罪事實：
    甲○○前曾於民國87年間因施用毒品案件，經檢察官聲請本
    院裁定送觀察、勒戒後，認無繼續施用毒品傾向，於87年7
    月3 日執行完畢釋放，並經臺灣板橋地方法院檢察署檢察官
    以87年度偵字第12054 號不起訴處分確定；其後復於90年間
    因再犯施用毒品案件，經檢察官聲請法院裁定送觀察、勒戒
    及強制戒治後，於91年8 月28日停止戒治（接續另案羈押）
    ，至91年10月1 日期滿執行完畢（接續執行另案徒刑，至98
    年3 月25日始假釋出監），並經檢察官起訴，由臺灣高等法
    院以91年度上訴字第1050號判決，各判處有期徒刑五月、九
    月、九月，應執行有期徒刑一年九月確定（其後復經減刑，
    各減為有期徒刑二月十五日、四月十五日、四月十五日，並
    與其另犯強盜案件判處之有期徒刑七年四月，更定應執行刑
    為七年十月，接續上開戒治期滿後執行，至98年3 月25日假
    釋出監，原應於99年3 月27日縮刑期滿執行完畢）。詎其猶
    不知悔改，復基於施用毒品之犯意，於99年3 月17日晚上某
    時許，在其臺北縣新莊市○○街48巷8 弄2 之1 號住處，以
    鋁箔紙燒烤吸食方式，施用第二級毒品甲基安非他命1 次。
    嗣其於同年月18日下午3 時22分許，因上開強盜等案件於假
    釋付保護管束中，按期至臺灣板橋地方法院檢察署觀護人室
    採尿送驗後，驗有甲基安非他命藥物陽性反應，因而查悉上
    情。案經臺北縣政府警察局三峽分局報請臺灣板橋地方法院
    檢察署檢察官偵查起訴。
三、本件證據：
    (一)被告於偵查、審理時之自白。
    (二)卷附之臺灣板橋地方法院檢察署檢察官執行保護管束指揮
      書、臺灣板橋地方法院檢察署受保護管束人（被告）尿液
      檢體監管紀錄表、臺灣尖端先進生技醫藥股份有限公司出
      具之驗尿報告、臺灣高等法院被告前案紀錄表等可稽。
四、按施用第一、二級毒品為犯罪行為，毒品危害防制條例第10
    條定有處罰明文。故施用第一、二級毒品者，依前揭規定本
    應科以刑罰。惟基於刑事政策，對合於一定條件之施用者，
    則依同條例第20條、第23條之規定，施以觀察、勒戒及強制
    戒治之保安處分。又毒品危害防制條例於92年7 月9 日修正
    公布，自93年1 月9 日施行，其中第20條、第23條將施用毒
    品之刑事處遇程序，區分為「初犯」及「五年內再犯」、「
    五年後再犯」。依其立法理由之說明：「初犯」，經觀察、
    勒戒或強制戒治後，應為不起訴處分或不付審理之裁定；經
    觀察、勒戒或強制戒治執行完畢釋放後，「五年內再犯」者
    ，因其再犯率甚高，原實施之觀察、勒戒及強制戒治既已無
    法收其實效，爰依法追訴或裁定交付審理。至於經觀察、勒
    戒或強制戒治執行完畢釋放後，「五年後再犯」者，前所實
    施之觀察、勒戒或強制戒治已足以遮斷其施用毒品之毒癮，
    為期自新及協助其斷除毒癮，仍適用「初犯」規定，先經觀
    察、勒戒或強制戒治之程序。從而依修正後之規定，僅限於
    「初犯」及「五年後再犯」二種情形，始應先經觀察、勒戒
    或強制戒治程序。倘被告於五年內已再犯，經依法追訴處罰
    ，縱其第三次（或第三次以上）再度施用毒品之時間，在初
    犯經觀察、勒戒或強制戒治執行完畢釋放五年以後，已不合
    於「五年後再犯」之規定，且因已於「五年內再犯」，顯見
    其再犯率甚高，原實施觀察、勒戒或強制戒治，已無法收其
    實效，即應依該條例第十條處罰。至於第三次（或第三次以
    上）施用毒品之時間，是否宜有期間限制？以多久為適宜？
    則分屬刑事政策、專門醫學之範圍，非審判機關所能決定，
    有待循立法途徑解決（參見最高法院97年度第5 次刑事庭會
    議決議意旨）。是核本件被告上開所為，係犯毒品危害防制
    條例第10條第2 項之施用第二級毒品罪。其施用毒品前之持
    有毒品行為，應為其後施用行為所吸收，不另論罪。爰審酌
    被告之素行、再犯施用毒品情節、所生危害及犯罪後坦承之
    態度等一切情狀，量處如主文所示之刑，並諭知易科罰金之
    折算標準。
五、依刑事訴訟法第273 條之1 第1 項、299 條第1 項前段、第
    310 條之2 、第454 條，毒品危害防制條例第10條第2 項、
    第23條第2 項，刑法第11條前段、第41條第1 項前段，判決
    如主文。
六、如不服本判決應於收受送達後十日內向本院提出上訴書狀，
    並應敘述具體理由；其未敘述上訴理由者，應於上訴期間屆
    滿後二十日內向本院補提理由書（均須按他造當事人之人數
    附繕本）「切勿逕送上級法院」。
本案經檢察官李超偉到庭執行職務
中    華    民    國    99    年    7     月    30    日
                      刑事第二庭  法  官  彭  全  曄
以上正本證明與原本無異。
                                  書記官  謝  雪  紅
中    華    民    國    99    年    8     月    2     日
附錄本案論罪科刑法條全文：
毒品危害防制條例第10條
施用第一級毒品者，處 6 月以上 5 年以下有期徒刑。
施用第二級毒品者，處 3 年以下有期徒刑。

司法院資訊處製作；財團法人民間司法改革基金會備份。
